【裁判字號】    95,易,1189
【裁判日期】    951229
【裁判案由】    賭博
【裁判全文】
臺灣士林地方法院刑事判決              95年度易字第1189號
公  訴  人  臺灣士林地方法院檢察署檢察官
被      告  寅○○
            甲○○
            辰○○
            卯○○
            未○○原名詹致富.
            丙○○
            子○○
            乙○○
            酉○○
            午○
            亥○○
            庚○○
            申○○
            壬○○
            丑○○
            地○○
            己○○
            天○○
            巳○○
            丁○○
            戊○○
            辛○○
上列被告因賭博案件，經檢察官聲請簡易判決處刑（95年度偵字
第2580號、95年度偵字第8721號），本院士林簡易庭認為不宜以
簡易判決處刑（95年度士簡字第1110號），移由本院依通常程序
審理，被告於準備程序為認罪之陳述，經本院合議庭裁定本件由
受命法官獨任進行簡式審判程序，並判決如下：
    主  文
寅○○意圖營利，聚眾賭博，處拘役貳拾日，如易科罰金，以銀
元佰元即新臺幣玖佰元折算壹日。
甲○○、辰○○、卯○○、未○○（原名詹致富）、丙○○、子
○○、乙○○、酉○○、午○、亥○○、庚○○、申○○、壬○○、丑○○、地○○、己○○、天○○、巳○○、丁○○、戊○○、辛○○在公眾得出入之場所賭博財物，各處罰金新臺幣仟
元，如易服勞役，均以新臺幣壹仟元折算壹日。
扣案之賭具筒子麻將貳拾顆、骰子拾伍顆及抽頭金新臺幣壹萬陸
仟捌佰元，均沒收。
    事  實
一、寅○○基於意圖營利供給賭博場所及聚眾賭博、在公眾得出
    入場所賭博財物之犯意，自民國95年2 月3 日晚上11時起，
    至95年2 月4 日凌晨1 時止，提供位於臺北縣汐止市○○街
    27號1 樓房屋之公眾得出入場所為賭博場所，並提供麻將、
    骰子為賭具，供不特定人賭博財物。其賭博方式為：以20張
    筒子麻將為賭具，約定參與賭博之人輪流作莊，與其他4 家
    對賭，每次每家發2 張牌，以大小論輸贏，每贏新臺幣10,0
    00元，抽頭新臺幣200 元，抽頭金歸寅○○所有，而其亦下
    場參與對賭。嗣於95年2 月4 日凌晨1 時許，為警在上址當
    場查獲寅○○及在場賭博之甲○○、戌○○（未到案，另行
    審結）、辰○○、卯○○、未○○（原名詹致富）、丙○○
    、子○○、白金生（已死亡，業經檢察官另為不起訴處分）
    、乙○○、酉○○、午○、亥○○、癸○○（未到案，另行
    審結）、庚○○、申○○、壬○○、丑○○、地○○、己○○、天○○、巳○○、丁○○、戊○○、辛○○等共25人，
    並扣得賭資新臺幣51,0 00 元（賭資已由臺北縣政府警察局
    汐止分局依社會秩序維護法裁處沒入）、抽頭金新臺幣16,
    800 元、筒子麻將20顆、骰子15顆等物。
二、案經臺北縣政府警察局汐止分局報告臺灣士林地方法院檢察
    署檢察官及該署檢察官主動簽分偵查起訴。
    理  由
一、上開事實，業據被告寅○○等22人於警詢、偵查及本院訊問
    時均坦承不諱，且互核相符（見95年度偵字第2580號卷第8
    至36頁、第41至56頁、第61至103 頁、第139 至140 頁、第
    151 至161 頁、本院卷第85至91頁、第92至98頁、第115 至
    119 頁、第122 至125 頁、第127 至129 頁、第131 至133
    頁），並有現場照片7 張、現場圖2 紙附卷可稽（見上開偵
    字卷第136 至137 頁），復有現場查獲之賭具筒子麻將20顆
    、骰子15顆、抽頭金新臺幣16,800元及賭資新臺幣51,000元
    等扣案可資佐證，足認被告等自白與事實相符，均堪以採信
    ，本件事證明確，被告等犯行足以認定，均應依法論科。
二、核被告寅○○所為，係犯刑法第268 條之意圖營利供給賭博
    場所罪、意圖營利聚眾賭博罪及同法第266 條第1 項之賭博
    罪。其以一行為觸犯前開3 罪名，為想像競合犯，依同法第
    55條之規定，應從一重之意圖營利聚眾賭博罪論處，被告甲○○、辰○○、卯○○、未○○（原名詹致富）、丙○○、
    子○○、乙○○、酉○○、午○、亥○○、庚○○、申○○
    、壬○○、丑○○、地○○、己○○、天○○、巳○○、丁○○、戊○○、辛○○等21人所為，均係犯刑法第266 條第
    1 項前段之在公眾得出入之場所賭博罪。而被告等行為後，
    刑法業於94年2 月2 日修正公布，並於95年7 月1 日施行，
    參酌最高法院95年5 月23日刑事庭第8 次會議決議，修正後
    刑法第2 條第1 項之規定，係規範行為後法律變更所生新舊
    法律比較適用之準據法，於刑法施行後，應適用修正後刑法
    第2 條第1 項之規定，為「從舊從輕」之比較。另於比較時
    應就罪刑有關之共犯、未遂犯、想像競合犯、牽連犯、連續
    犯、結合犯，以及累犯加重、自首減輕暨其他法定加減原因
    （如身分加減）與加減比例等一切情形，本於統一性及整體
    性原則，綜其全部罪刑之結果而為比較，茲就比較情形分述
    如下：
    (一)刑法第268 條圖利供給賭博或聚眾賭博罪法定刑內有關得
      科處罰金刑部分，依修正後刑法施行法第1 條之1 及刑法
      第33條第5 款等規定，所得科處之罰金刑最高為新臺幣90
      ,000 元 、最低為新臺幣1,000 元。然依被告行為時即修
      正前之刑法及罰金罰鍰提高標準條例之規定，該罪之罰金
      刑經提高倍數後，最高額雖與修正後之規定相同，惟最低
      額部分為新臺幣3 元，顯較修正後為輕。因此，比較上述
      修正前、後之刑罰法律，修正後之相關規定既未較有利於
      被告，自應適用被告行為時之罰金刑刑度相關規定。
    (二)刑法第266 條第1 項賭博罪法定刑內有關得科處罰金刑部
      分，依修正後刑法施行法第1 條之1 及刑法第33條第5 款
      等規定，所得科處之罰金刑最高為新臺幣30,000元、最低
      為新臺幣1,000 元。然依被告行為時即修正前之刑法及罰
      金罰鍰提高標準條例之規定，該罪之罰金刑經提高倍數後
      ，最高額雖與修正後之規定相同，惟最低額部分為新臺幣
      3 元，顯較修正後為輕。因此，比較上述修正前、後之刑
      罰法律，修正後之相關規定既未較有利於被告，自應適用
      被告行為時之罰金刑刑度相關規定。
    (三)刑法第55條關於想像競合犯之規定，新法增列但書「不得
      科以較輕罪名所定最輕本刑以下之刑」，係科刑之限制，
      為法理之明文化，非屬法律之變更，自無新舊法比較之問
      題。
    (四)被告行為時之修正前刑法第41條第1 項前段規定：「犯最
      重本刑為5 年以下有期徒刑以下之刑之罪，而受6 個月以
      下有期徒刑或拘役之宣告，因身體、教育、職業、家庭之
      關係或其他正當事由，執行顯有困難者，得以1 元以上3
      元以下折算1 日，易科罰金。」，上開易科罰金折算標準
      ，並依被告行為時之罰金罰鍰提高標準條例第2 條前段（
      現已刪除，下稱修正前罰金罰鍰提高標準條例第2 條）規
      定，就其原定數額提高為100 倍折算1 日，則被告行為時
      之易科罰金折算標準，應以銀元100 元以上300 元以下折
      算1 日，經折算為新臺幣後，應以新臺幣300 元以上900
      元以下折算1 日；被告行為後之修正後刑法第41條第1 項
      前段則規定：「犯最重本刑為5 年以下有期徒刑以下之刑
      之罪，而受6 個月以下有期徒刑或拘役之宣告者，得以新
      臺幣1,000 元、2,000 元或3,000 元折算1 日，易科罰金
      。」，經比較修正前後之易科罰金折算標準，以適用被告
      行為時之修正前刑法規定，並同時引用被告行為時之修正
      前罰金罰鍰提高標準條例第2 條之規定，較有利於被告，
      則應依修正後刑法第2 條第1 項前段，適用修正前刑法第
      41 條 第1 項前段規定，定其易科罰金之折算標準。
    (五)經綜合比較新舊法結果，均以行為時法對被告有利，自應
      依刑法第2 條第1 項前段規定，整體適用行為時之修正前
      刑法第41條第1 項前段、修正前罰金罰鍰提高標準條例第
      2 條等規定。
三、爰審酌被告寅○○為圖抽頭小利，竟提供場所予賭客賭博財
    物之犯罪動機、目的及手段，影響社會風氣並妨害社會秩序
    ，惟其營業時間尚短，犯罪後坦承犯行等一切情狀，量處如
    主文所示之刑，並依修正前刑法第41條第1 項前段之規定諭
    知易科罰金之折算標準，以示懲儆。又審酌被告甲○○等21
    人在公共得出入之場所賭博財物，助長投機風氣，危害社會
    秩序，及其等之犯罪動機、目的、手段、犯罪後均坦承犯行
    等一切情狀，各量處如主文所示之罰金刑。另有關罰金易服
    勞役之折算標準，亦依據前揭最高法院刑事庭會議決議，為
    從舊從輕之比較，說明如下：被告行為時，刑法第42條第2
    項前段規定：「易服勞役以1 元以上3 元以下折算1 日。」
    ，被告行為時之易服勞役折算標準，業據修正前罰金罰鍰提
    高標準條例第2 條前段規定，就其原定數額提高為100 倍折
    算1 日，則被告行為時之易服勞役折算標準，應以銀元100
    元以上300 元以下折算1 日，即新臺幣300 元以上900 元以
    下折算1 日。惟修正後刑法第42條第3 項規定：「易服勞役
    以新臺幣1,000 元、2,000 元或3,000 元折算1 日。」，比
    較修正前後之易服勞役折算標準，以修正後之規定，較有利
    於被告，是本院就上開罰金刑，爰依修正後刑法第42條第3
    項諭知易服勞役之折算標準。。
三、扣案之筒子麻將20顆、骰子15顆及抽頭金新臺幣16,800元，
    均係當場查獲之賭博器具及賭檯上之財物，均應依刑法第26
    6 條第2 項之規定宣告沒收。至賭資新臺幣51,000元，已由
    臺北縣政府警察局汐止分局於95年2 月4 日依社會秩序維護
    法裁定沒入，有上開分局95年10月24日北縣警汐刑字第0950
    029065號附卷可稽（見本院卷第52頁），爰不重複宣告沒收
    ，附此說明。
據上論斷，應依刑事訴訟法第452 條、第273 條之1 第1 項、第
299 條第1 項前段，刑法第2 條第1 項、第266 條第1 項前段、
第268 條、第55條、第42條第3 項、第266 條第2 項、修正前第
41條第1 項前段，刑法施行法第1 條之1 ，罰金罰鍰提高標準條
例第1 條、修正前罰金罰鍰提高標準條例第2 條，現行法規所定
貨幣單位折算新台幣條例第2 條，判決如主文。
本案經檢察官吳維雅到庭執行職務。
中    華    民    國    95    年    12    月    29    日
                  刑事第二庭法  官  高雅敏
以上正本證明與原本無異。
如不服本判決，應於判決送達後10日內，向本院提出上訴狀。
                            書記官  楊哲偉
中    華    民    國    95    年    12    月    29    日
附錄本案論罪科刑法條全文
刑法第266條
在公共場所或公眾得出入之場所賭博財物者，處1 千元以下罰金
。但以供人暫時娛樂之物為賭者，不在此限。
當場賭博之器具與在賭檯或兌換籌碼處之財物，不問屬於犯人與
否，沒收之。
刑法第268條
意圖營利，供給賭博場所或聚眾賭博者，處3 年以下有期徒刑，
得併科3 千元以下罰金。


司法院資訊處製作；財團法人民間司法改革基金會備份。
